臺灣雲林地方法院刑事判決　　　　　　　　　　　　　　九十一年度訴字第八五號
　　公　訴　人　臺灣雲林地方法院檢察署檢察官
　　被　　　告　甲○○
右列被告因偽造文書等案件，經檢察官提起公訴（九十一年度偵字第三八四號），本
院判決如左：
    主  文
甲○○行使偽造私文書，足以生損害於他人，處有期徒刑月，如易科罰金，以佰
元折算壹日，緩刑貳年。
    事  實
一、甲○○於民國八十六年六月十五日，自任會首招集民間互助會，每會新台幣（下
    同）一萬元，採內標制，連會首共五十四會，會期自八十六年六月十五日起，至
    九十年（起訴書誤載為九十一年）十一月十五日止，開標日為每月十五日，於開
    標後三日內收取會款。於互助會進行中，甲○○因需款孔急，竟意圖為自己不法
    所有，未經互助會員乙○○或其母親李金玉（乙○○以自己名義及其母親李金玉
    之名義各參加一會）之同意，即於八十九年十一月十五日，在雲林縣斗六市○○
    里○○路一０一巷二號住處，在標單上偽造「李金玉」之署押及標息二千六百元
    ，而偽造私文書，並進而提出該標單競標，主張該標單為真正，而行使偽造私文
    書。於開標得標後，甲○○即向乙○○以外之其他活會會員騙稱乙○○得標，致
    乙○○等活會會員共十三名陷於錯誤，而分別於開標後三日內，交付會款共九萬
    六千二百元（00000－0000×１３）給甲○○，足生損害於乙○○及其
    他活會會員之權益。後來於九十年八月間，乙○○欲標會時始發現上情。
二、案經乙○○告訴臺灣雲林地方法院檢察署檢察官偵查起訴。
    理  由
一、被告甲○○對上述犯罪事實坦白承認，核與告訴人乙○○指訴情形相符，復有被
    告製作書寫之互助會員名單（內載冒標之金額及日期）一份在卷可憑。本件事證
    明確，被告犯行堪以認定，自應依法論科。
二、按本件互助會之標單，係以白紙書寫李金玉之署押及標息金額，為被告於偵查中
    供明在卷，則依民間互助會之約定，此乃表示會員以多少利息標取會款之意思，
    為參與競標互助會會款之用意證明，故本件標單應屬刑法第二百二十條第一項之
    準私文書。則核被告所為，係犯刑法第二百十六條、第二百十條行使偽造私文書
    罪、第三百三十九條第一項詐欺取財罪。被告偽造署押之行為為偽造私文書之部
    分行為，偽造私文書之低度行為為行使偽造私文書之高度行為所吸收，均不另論
    罪。被告於該會次詐騙數活會會員會款，係一行為觸犯數罪名，為想像競合犯，
    應從一重論以一詐欺取財罪。被告行使偽造私文書之目的係在詐騙會款，其所犯
    上述二罪間，有方法結果之牽連關係，為牽連犯，應從一重論以行使偽造私文書
    罪。
三、本院審酌被告犯後坦承犯行，態度良好，其並已與告訴人乙○○達成民事損害賠
    償之和解，有協議書一份在卷可參，告訴人於該協議書中表明不再對被告追究，
    及被告因一時缺錢而冒標會款，惟僅止於上述一會次，而未連續冒標，且該互助
    會並未中途停標，可認被告犯罪情節尚屬非重，犯罪所得亦屬非鉅，並被告目前
    有正當工作，家庭生活狀況均屬正常等一切情狀，量處如主文所示之刑，並諭知
    易科罰金之折算標準。至於上述標單早經被告丟棄，為被告供稱明確，信該標單
    業已滅失，其上偽造之署押當亦不存在，所以不為沒收之諭知。
四、被告前未曾受有期徒刑以上刑之宣告，有台灣雲林地方法院檢察署刑案資料查註
    紀錄表在卷可稽，其犯罪後已知悔悟，本院認其經此教訓後，當益知警惕，信無
    再犯之虞，因認其所宣告之刑，以暫不執行為適當，併予宣告緩刑二年，以勵自
    新。
五、按九十年一月十日經總統公佈之刑法第四十一條第一項規定：「犯最重本刑為五
    年以下有期徒刑以下之刑之罪，而受六個月以下有期徒刑或拘役之宣告，因身體
    、教育、職業、家庭之關係或其他正當理由，執行顯有困難者，得以一元以上三
    元以下折算一日，易科罰金，但確因不執行所宣告之刑，難收矯正之效，或難以
    維持法秩序者，不在此限。」，並於同年月十二日生效施行，被告於行為後法律
    有變更，裁判時之法律較有利於行為人，自應適用裁判時法律，亦附此敘明。
據上論斷，應依刑事訴訟法第二百九十九條第一項前段，刑法第二條第一項前段、第
二百二十六條、第二百十條、第三百三十九條第一項、第五十五條、第四十一條第一
項前段、第七十四條第一款，罰金罰鍰提高標準條例第一條前段、第二條，判決如主
文。
中      華      民      國      九十一      年      八    月    十五    日
                                        臺灣雲林地方法院刑事第一庭
                                            法  官  侯  廷  昌
右正本證明與原本無異。
如不服本判決，應於判決送達後十日內向本院提出上訴狀( 應附繕本 )。
                                            書記官  蔡  金  保
中      華      民      國      九十一      年      八    月    十五    日
中華民國刑法第二百一十條
 (偽造變造私文書罪)
偽造、變造私文書，足以生損害於公眾或他人者，處五年以下有期徒刑。
中華民國刑法第二百一十六條
 (行使偽造變造或登載不實之文書罪)
行使第二百十條至第二百十五條之文書者，依偽造、變造文書或登載不實事項或使登
載不實事項之規定處斷。
中華民國刑法第三百三十九條
 (普通詐欺罪)
意圖為自己或第三人不法之所有，以詐術使人將本人或第三人之物交付者，處五年以
下有期徒刑、拘役或科或併科一千元以下罰金。
以前項方法得財產上不法之利益或使第三人得之者，亦同。
前二項之未遂犯罰之。
